臺灣板橋地方法院刑事判決　　　　　　100年度交訴字第119號
公　訴　人　臺灣板橋地方法院檢察署檢察官
被　　　告　蔡宇軒
上列被告因公共危險案件，經檢察官提起公訴（100 年度偵字第
8128號），被告於準備程序中對被訴之事實為有罪陳述，本院合
議庭裁定由受命法官獨任行簡式審判程序，並判決如下：
    主  文
蔡宇軒駕駛動力交通工具肇事，致人受傷而逃逸，處有期徒刑陸
月，如易科罰金，以新臺幣壹仟元折算壹日，緩刑貳年。
    事  實
一、蔡宇軒無駕駛執照，竟於民國99年12月5 日晚上9 時30分許
    ，騎乘車牌號碼172-EWL 號重型機車搭載友人饒尹婷，沿臺
    北縣板橋市（現改為新北市板橋區，下同）滿平街84巷由西
    往東方向行駛，行經該巷與未劃設行人穿越道之滿平街84巷
    100 弄交岔路口處，適有行人吳美慧沿臺北縣板橋市○○街
    84巷100 弄由北往南方向前行而跨越前開交岔路口時，蔡宇
    軒原應注意車輛行駛時，駕駛人應注意車前狀況，並隨時採
    取必要之安全措施，且遇有行人穿越道路時，無論有無交通
    指揮人員指揮或號誌指示，均應暫停讓行人先行通過等規定
    ，而依當時天候晴、夜間但有照明、路面狀態乾燥、無缺陷
    、無障礙物、視距良好等情，並無不能注意前開規定之情事
    ，竟疏未注意猶貿然前駛，其騎乘之上開機車前車頭因而撞
    擊吳美慧右側身體使之倒地昏迷，受有腦震盪、頭皮3 公分
    撕裂傷、下肢挫傷等傷害（過失傷害部分，業據蔡宇軒、吳
    美慧和解，吳美慧因之未對蔡宇軒提出過失傷害告訴），蔡
    宇軒下車察看吳美慧後，雖明知已駕車肇事致人受傷，然因
    恐為警查獲其無照駕駛，竟未救護傷患，或報請警察及救護
    單位前來處理，反而雖見警察旋因他人報案已至現場即未留
    下聯絡方式，基於肇事逃逸之犯意逕自離去現場；嗣經警調
    閱現場監視錄影畫面始循線查悉上情。
二、案經新北市政府警察局板橋分局移送臺灣板橋地方法院檢察
    署檢察官偵查後起訴。
    理  由
壹、程序部分：
    按現役軍人犯刑法第185 條之4 罪者，除陸海空軍刑法另有
    規定外，依各該規定處罰，陸海空軍刑法第76條第1 項第3
    款定有明文；次按現役軍人犯陸海空軍刑法或其特別法之罪
    ，依軍事審判法之規定追訴審判；又現役軍人犯罪在任職服
    役前，發覺在任職服役中者，依軍事審判法追訴審判，軍事
    審判法第1 條第1 項前段及同法第5 條第1 項前段定有明文
    ，反之，若犯罪及發覺均非在任職服役期間，即應歸由普通
    法院審判；查被告於100 年4 月21日入伍服役迄今而為現役
    軍人乙節，有法務部個人兵籍資料查詢結果在卷可憑，而其
    本案所犯刑法第185 條之4 之駕駛動力交通工具肇事致人受
    傷而逃逸罪，雖屬於上揭陸海空軍刑法所定之罪，惟本案發
    生之時間為99年12月5 日晚上9 時30分，而被告本案犯行於
    同年月19日已為警發覺查獲，被告且至警局製作調查筆錄，
    此有被告於99年12月19日在新北市政府警察局板橋分局板橋
    交通分隊為警製作之調查筆錄可查，是被告本案犯行之犯罪
    時間以及犯罪發覺之時間，被告均非現役軍人，依前揭所述
    ，本案本院自有審判權，先予敘明。
貳、實體部分：
一、訊據被告對前開犯罪事實於本院審理時坦承不諱，並經證人
    吳美慧、饒尹婷於警詢、偵查中證述明確，且有臺北縣政府
    警察局板橋分局板橋交通分隊所製之道路交通事故現場草圖
    、現場圖、道路交通事故調查報告表(一)、(二)、現場照片、亞
    東紀念醫院99年12月14日出具之診斷證明書、車號查詢重型
    機車車籍、證號查詢機車駕駛人、被告與吳美慧所簽立之和
    解書等附卷可稽，足認被告之自白與事實相符，可以採信；
    從而，本件事證明確，被告犯行，堪以認定。
二、核被告所為，係犯刑法第185 條之4 駕駛動力交通工具肇事
    ，致人受傷而逃逸罪；另按汽車駕駛人無駕駛執照駕車，因
    而致人受傷或死亡，依法應負刑事責任者，加重其刑至2 分
    之1 ，道路交通管理處罰條例第86條第1 項固有明文，然依
    其文義觀察，係以無駕駛執照或酒醉之人駕駛汽車，因過失
    致人受傷或死亡，應負刑法第284 條、第276 條之過失傷害
    或過失致人於死罪責者，始有其適用甚明，至刑法第185 條
    之4 之肇事逃逸罪，則在處罰駕駛動力交通工具者，於肇事
    致人死傷後而逃逸之行為，尚不在得依前揭道路交通管理處
    罰條例第86條第1 項之規定加重其刑之範圍，此經最高法院
    著有92年度臺非字第50號判決要旨可供參照，是就被告本件
    所犯肇事逃逸罪犯行，尚無適用道路交通管理處罰條例第86
    條第1 項規定加重其刑之情形，附此敘明。
三、爰審酌被告犯罪之動機、目的、手段，犯罪所生之危害，被
    害人所受之傷勢，及被告犯後態度等一切情狀，就其本件犯
    行，量處如主文所示之刑，並諭知如易科罰金之折算標準，
    以資懲儆；末查，被告未曾因故意犯罪受有期徒刑以上刑之
    宣告，有臺灣高等法院被告前案紀錄表1 份在卷可稽，其因
    一時失慮，偶罹刑典，犯後已知悔悟，並與被害人達成和解
    ，本院因認被告經此刑之宣告後，應知警惕而無再犯之虞，
    前開對其所宣告之刑以暫不執行為當，茲併依刑法第74條第
    1 項第1 款規定宣告緩刑2 年，用啟自新。
據上論斷，應依刑事訴訟法第273 條之1 第1 項、第299 條第1
項前段，刑法第185 條之4 、第41條1 項前段、第74條第1 項第
1款，判決如主文。
本案經檢察官高智美到庭執行職務。
中    華    民    國   100    年    6     月    30    日
                  交通法庭法  官  陳明偉
以上正本證明與原本無異。
如不服本判決應於收受送達後十日內向本院提出上訴書狀，並應
敘述具體理由；其未敘述上述理由者，應於上訴期間屆滿後二十
日內向本院補提理由書(均須按他造當事人之人數附繕本)「切勿
逕送上級法院」。
                          書記官  尤怡文
中    華    民    國   100    年    6     月    30    日
附錄本案論罪科刑法條：
中華民國刑法第185條之4
（肇事遺棄罪）
駕駛動力交通工具肇事，致人死傷而逃逸者，處6月以上5年以下
有期徒刑。